【裁判字號】    98,訴,454
【裁判日期】    980924
【裁判案由】    違反槍砲彈藥刀械管制條例
【裁判全文】
臺灣臺南地方法院刑事判決               98年度訴字第454號
公  訴  人  臺灣臺南地方法院檢察署檢察官
被      告  甲○○
指定辯護人  林志雄律師
上列被告因違反槍砲彈藥刀械管制條例案件，經檢察官提起公訴
（98年度偵字第3430號、第3878號），本院判決如下：
    主  文
甲○○未經許可，持有可發射子彈具有殺傷力之改造手槍，處有
期徒刑參年貳月，併科罰金新臺幣陸萬元，罰金如易服勞役，以
新臺幣貳仟元折算壹日。扣案之改造手槍壹枝（槍枝管制編號0
000000000號）沒收。
    事  實
一、 甲○○明知具有殺傷力之槍枝，依法未經中央主管機關許
     可不得持有，竟基於持有槍枝之犯意，於民國97年5、6 月
     間某日，在其臺南縣永康市○○路396巷13號住所附近拾得
     改造手槍（槍枝管制編號：0000000000號）1支後，即未經
     主管機關之許可持有之。嗣因97年12月15日晚間7時許，甲
     ○○因與當鋪間之債務問題，經姓名年籍不詳之當鋪業者
     帶同男子10餘名至甲○○住所要債，甲○○竟將前揭所持
     槍枝取出以求自保，惟於拉槍機上膛時不慎致槍機卡住，
     該槍枝遂遭到場要債者搶下並丟擲至戶外附近某空地草叢
     。
     嗣經警依檢舉在前開草叢扣得該槍枝，始循線查悉上情。
二、案經臺南市警察局第六分局報請臺灣臺南地方法院檢察署檢
    察官偵查起訴。
    理  由
壹、程序部分：
    公訴人所提出之證據資料及方法，（辯護人爭執未經公訴人
    列為證據之證人代號A1與A2之祕密證人，於警詢時之筆錄，
    係被告以外之人於審判外之陳述，不具證據能力）其供述或
    非供述證據，均未經被告及辯護人於本案言詞辯論終結前爭
    執其證據能力，本院審酌前開證據之作成，並無不當或顯不
    可信之情況，依法均有證據能力，先此敘明。
貳、實體部分：
一、上開犯罪事實原據被告甲○○於本院準備程序之初坦承不諱
    ，並有具有殺傷力之改造手槍一枝（槍枝管制編號00000000
    0號）扣案可證。而上開扣案之槍枝，經送內政部警政署刑
    事警察局（下稱刑事警察局）鑑定結果：送鑑手槍一枝，認
    係改造手槍，由仿BERETTA廠84型半自動手槍製造之槍枝，
    換裝土造金屬槍管及土造金屬槍機而成，槍支欠缺抓子鉤，
    惟不影響其擊發功能，仍可供擊發適用子彈使用，認具有殺
    傷力。有內政部警政署刑事警察局98年2月2日刑鑑字第0980
    07234號鑑驗書一份附卷可稽（見警卷第20頁）。嗣因辯護
    人就本件改造手槍之是否具殺傷力之鑑定方法及其結果之正
    確性提出異議，並要求本院再送鑑定，被告亦改稱：我認罪
    是指我確實持有這把槍枝，但是我還是不知道它是否有殺傷
    力云云（見本院9月10日審判筆錄第4頁）。惟查，本件扣得
    之前揭改造手槍確有殺傷力一節，業據槍械專業鑑定機構內
    政部警政署刑事警察局之槍械專家，依檢視法與性能檢驗法
    鑑定明確。且其鑑定之程序與方法，並無違法或瑕疵可言，
    是以，在無其他證據可以顯示其鑑定有不可信之情況下，應
    認其鑑定係可信而實在。雖本件辯護人舉出最高法院96年度
    台上字第4647號判決為證，要求改依動能測試法鑑定，但查
    ，該判決所謂原判決有所不當，而須撤銷發回之理由，係因
    原判決未就查扣之槍枝為個案之鑑定，而依一般性能改造槍
    枝之通案說明而判斷其殺傷力。非如本件已就扣案之改造手
    槍送請刑事警察局作個案具體之鑑定，是以本件並非如最高
    法院所指摘原審係依通案說明而判斷。況且，本件經本院依
    辯護人之聲請，再次送請刑事警察局鑑定結果，該局認：本
    案槍枝業經本局採用國內、外槍彈鑑定領域共同認可之「性
    能檢驗法」鑑定完畢，經實際操作檢測槍枝之機械結構與性
    能，其結構、功能完整良好，且擊發功能正常，確認具有殺
    傷力無誤；另本案參酌國內其他專業鑑定機關之鑑定方法與
    流程，暨考量鑑定人員之安全與鑑定標的危險間之比例原則
    ，該局不再以「動能測試法」實際進行試射等情，有刑事警
    察局98年6月29日之刑鑑字第0980085745號函附卷可參。是
    以，本件在無其他證據可動搖刑事警察局之專家鑑定判斷之
    情況下，本鑑定之專家判斷應認可信，不能以泛稱本鑑定不
    妥，可送其他鑑定機構鑑定，以動搖本件鑑定之可信性。本
    件查扣改造手槍係具有殺傷力之改造手槍應可認定。另被告
    於審理中又改稱其持有之初不知該槍係有殺傷力云云，但查
    ，被告持有之上揭改造手槍確有殺傷力而論列如上。被告於
    本院審理中供承：其係為自保才拿出撿到之手槍等語（見審
    理卷第4頁），顯見被告持有該改造手槍之本意係為自保，
    非僅如其所言是好奇而已。再參之扣案之改造手槍之外觀，
    具屬完整而無瑕，與玩具手槍迥異。足認被告於持有之初顯
    係基於無故持有手槍之不法犯意，而非單純之好奇而持有。
    其翻稱不知有殺傷力云云，顯係事後卸責推託之詞，不足採
    信。從而，堪認被告原自白與事實相符，堪予採信。綜上，
    本件事證明確，被告前揭犯行，足以認定。
二、核被告所為，係犯槍砲彈藥刀械管制條例第8條第4項之未經
    許可持有具殺傷力之改造手槍罪。爰審酌被告前於97年9月
    間曾因強盜案件判處徒刑執行完畢（未構成累犯），有犯罪
    前科，仍不知悔改，素行不佳，其犯罪動機、目的，明知持
    有改造槍、彈係違法行為，竟仍違法而持有之，對社會治安
    產生潛在危險，其持有本件違禁物之時間等一切情狀，量處
    如主文所示之刑，並就罰金部分，諭知如易服勞役之折算標
    準，以示懲儆。另扣案之改造手槍一枝（槍枝管制編號0000
    000000號），依刑法第38條第1項第1款之規定併宣告沒收。
據上論斷，應依刑事訴訟法第299條第1項前段，槍砲彈藥刀械管
制條例第8條第4項，刑法第11條前段、第42條第3項前段、第38
條第1項第1款、第2項，判決如主文。
本案經檢察官乙○○到庭執行職務。
中    華    民    國    98    年    9    月     24    日
                  刑事第二庭    審判長法  官  鄧希賢
                                      法  官  田幸艷
                                      法  官  朱中和
以上正本證明與原本無異。
如不服本判決應於收受本判決後10日內向本院提出上訴書狀，並
應敘述具體理由。如未敘述上訴理由者，應於上訴期間屆滿後20
日內向本院補提理由書狀（均須按他造當事人之人數附繕本）「
切勿逕送上級法院」。
                                      書記官  黃秋萍
中    華    民    國    98    年    9    月     24    日
附錄本件論罪科刑法條全文：
槍砲彈藥刀械管制條例第8條：
未經許可，製造、販賣或運輸鋼筆槍、瓦斯槍、麻醉槍、獵槍、
空氣槍或第4條第1項第1款所定其他可發射金屬或子彈具有殺傷
力之各式槍砲者，處無期徒刑或5年以上有期徒刑，併科新臺幣1
千萬元以下罰金。
未經許可，轉讓、出租或出借前項所列槍枝者，處5年以上有期
徒刑，併科新臺幣1千萬元以下罰金。
意圖供自己或他人犯罪之用，而犯前二項之罪者，處無期徒刑或
7年以上有期徒刑，併科新臺幣1千萬元以下罰金。
未經許可，持有、寄藏或意圖販賣而陳列第1項所列槍枝者，處3
年以上10年以下有期徒刑，併科新臺幣700萬元以下罰金。
第 1 項至第 3 項之未遂犯罰之。


司法院資訊處製作；財團法人民間司法改革基金會備份。
